臺灣臺北地方法院刑事判決　　　　　　　　　　　　　九十一年度易字第七七三號
　　公　訴　人　臺灣臺北地方法院檢察署檢察官
　　被　　　告　乙○○
　　選任辯護人　張家聲
右列被告因竊盜案件，經檢察官提起公訴（九十一年度偵字第六九二五號），本院判
決如左：
    主  文
乙○○無罪。
    理  由
一、公訴意旨略以：被告乙○○於民國九十一年四月十二日上午四時五十五分許，行
    經臺北市○○區○○路一一五號旁，見甲○○所有之車號ＺＬ－Ｏ一九三號自小
    客車車門未上鎖，內有甲○○放置於車後座二個背包，竟意圖為自己不法之所有
    ，竊取該二背包，得手後，在該車後面巷弄內翻開背包找尋財物時，適甲○○發
    現背包不見，而經甲○○之夫丙○○外出尋找時當場發現，並報警查獲，因認被
    告涉犯刑法第三百二十條第一項竊盜罪嫌等語。
二、公訴人認被告乙○○有竊盜犯行，無非以右揭事實業據被害人甲○○指認背包、
    證人丙○○目睹被告正翻動背包及有卷附證物照片二幀（被告所竊取之物）為其
    論據。
三、按犯罪事實應依證據認定之，無證據不得推定其犯罪事實，刑事訴訟法第一百五
    十四條定有明文；又認定犯罪事實所憑之證據，雖不以直接證據為限，間接證據
    亦包括在內，然而無論直接或間接證據，其為訴訟上之證明，須於通常一般之人
    均不致有所懷疑，而得確信為真實之程度者，始得據為有罪之認定，否則即應無
    罪判決（最高法院五十三年台上字第二七五０號、六十九年台上字第四九一三號
    判例參照）。
四、訊據被告乙○○堅詞否認有為竊盜犯行，辯稱：「當時我自公園回來（按指松隆
    路上之五常公園），要回我住的地方通化街，準備去洗車場上班，（上班）時間
    是七點，經過車子的位置，當天晚上我與我女友在家裡吵架，出去公園附近散心
    ，回來時，剛好經過車子那裡，看見東西散落一地。」、「我出自好心，看是何
    人的東西」、「只是好奇」、「車子停在巷口的第一部車子，當時背包是在車子
    位置後面兩三步車的距離，在車子後車廂的下面，我發現時，當時背包裡面的東
    西散落一地，如果我是小偷的話，我有充裕的時間離開現場，當時我在現場看，
    一位先生過來，我問他這東西是否他的，他說對，這是他太太的，我當時還幫他
    收東西。收拾東西後，他告訴我說，警察會過來，他說向警察說清楚就沒事了，
    警察來之時，就到派出所製作筆錄。」等語，經查：
（一）、訊之被害人甲○○證稱：「我拿著兩個包包放在車後，我就回家拿水果，在
        出來之後，就發現我的兩個包包不見了」、「我先生喊我名字，說找到包包
        ，我跑過去，發現包包裡面的東西散落一地，發現當庭之被告在旁邊」等語
        ，而證人被害人之夫丙○○證稱：「我太太把我叫出來，告訴我說包包在後
        座不見了，我當時想說不可能那麼快不見了，所以我想到我的房子前後找找
        看，是否有人將包包丟在何處，我跑到後面時，發現被告蹲在地上，包包裡
        面的東西散落地上，當時被告正在翻上面的東西」等語，從上開證詞觀之被
        害人及證人丙○○，均未直接目擊被告從被害人之車內竊取二只包包，故前
        開證詞及卷附證物照片二幀僅能證明被告在離被害人住家不遠之車後正在翻
        看被害人散落在地上之包包物品。
（二）、被告上開「當時我在現場看，一位先生過來，我問他這東西是否他的，他說
        對，這是他太太的，我當時還幫他收東西。」等辯詞，核與證人丙○○於本
        院調查時所證稱：「他說當時他經過那裡，發現包包在那裡」、「他告訴我
        說東西不是他拿的，他沒有脫逃的行為」、發現時「他身上沒有（包包內的
        財物）」、「我當時有對被告說東西是我的，他就說東西不是他拿的，他蹲
        在那裡，說東西不是他拿的，他剛經過那裡」等語，被害人證稱：「被告一
        直問我有無丟掉什麼東西，我向他要名片，告訴他說如果沒有丟掉東西的話
        ，要向他說謝謝，我告訴他說，我東西很多，無法當場看，然後我就提議被
        告到前面比較亮的地方，看看有無丟什麼東西，被告也同意」、「當時他一
        直說是路過」等語相符合，應堪採信。次查，被告於警訊中供稱：「因心情
        燥所以從通化街走路至松隆路公園散步」、「大約是四點多左右，在公園逛
        完，路過而在現場，因為好奇而翻閱該二袋東西」等語，於偵查中又供承：
        「我昨天半夜一、二點從家離開走路到該處，因我與女友吵架」、「我剛要
        回家」等語，核與被告上開辯詞並無重大矛盾之處，從被告所提出「華新洗
        車美容」之打卡紀錄來看，被告於九十一年四月間每日七時前確須趕至該處
        上班，依起訴書所載被害人被竊之時間係四時五十五分許，若依被告所辯其
        走路回到其通化街住處，再騎乘機車至位於臺北市○○街臨一六三號「華新
        洗車美容」其前後時間約有二小時，被告所辯其經過被害人失竊地點原因及
        其前往之地點均無前後矛盾及不合情理之處。
（三）、被告在被害人住家後之巷內翻看散落在地上之被害人所失竊之包包內物品，
        為被害人及其夫發現之事實，為被告所自承，亦有被害人及證人丙○○之證
        詞可資證明，應堪以認定，推演此一事實可能發生之原因，其一為被告係竊
        取該包包之人，於竊得後正在巷內搜尋包包內之財物，另一可能則為，竊賊
        將所竊得被害人之包包棄置在巷內，被告適時經過棄置於地上之包包處，因
        好奇心所以翻看散落於地上之物件，若能將後一可能予以排除則被告竊盜之
        犯罪應可認定，反之本件檢察官起訴之事實則尚存有合理懷疑，無法達到確
        信被告竊盜犯行為真實之程度，則應為無罪之認定。本院經傳訊被害人、證
        人丙○○並比對其等與被告於警訊、偵查及本院調查中之陳述及供詞，被害
        人及證人丙○○均未直接目擊被告竊取包包之行為，且被告為證人丙○○發
        覺在翻找散落地上之包包時，係詢問證人丙○○散落於地上之包包內之物品
        是否為其的，同時幫被害人收拾散落於地上之東西，又同意至路邊較亮之處
        查看包包內之物品有無遺失等情觀之，均與竊賊於竊盜行為被發覺時為脫免
        罪責，會立刻逃離現場之一般反應有所不同。次核被告辯稱其至現場之理由
        及前往之處所，均無重大悖理之處，已如上述，雖證人丙○○於本院調查時
        證稱：「他說他住在通化街，要去撫遠街上班，他是洗車工人，當時我認為
        要去撫遠街的話，不可能到我家那裡」等語，與被告所辯稱當時經過松隆路
        要回通化街的住處有所不同，惟查被告上班地點係在「華新洗車美容」所在
        位置為臺北市○○街臨一六三號，並非撫遠街，有卷附之打卡卡片可按，被
        告於警訊、偵查及本院調查中均未提及其係要至撫遠街上班之辯詞，有卷附
        之筆錄可稽，足見證人丙○○於本院之證詞雖與被告屢次供詞不同，但證人
        是否因時間經過記憶上之誤差所致，則非無可能，且不能以此即認定被告所
        辯其在現場原因之辯詞前後有矛盾之處而不可採信。綜上，檢察官據以認定
        被告竊盜犯罪之證據，經本院調查結果，被告竊盜犯罪事實之證明尚未達到
        可得確信之程度，且公訴人亦未提出其他足資認定被告竊盜犯罪之證據供本
        院調查，本件不能將被告所辯其係路過該處，因為好奇所以翻看被害人散落
        在地上之包包物品此一可能排除，仍有合理之懷疑存在，本院自不能遽為被
        告有罪之判斷，不能證明被告犯罪，爰為無罪判決之諭知。
據上論斷，應依刑事訴訟法第三百零一條第一項，判決如主文。
本案經檢察官陳佳秀到庭執行職務
中    華    民    國         九十一      年      九    月      十八     日
                                      臺灣臺北地方法院刑事第九庭
                                          法  官  王  綽  光
右正本證明與原本無異。
如不服本判決，應於判決送達後十日內，向本院提出上訴狀。
                                          書記官  潘  惠  梅
中    華    民    國         九十一      年      九    月      十九     日
